臺灣高等法院刑事判決　　　　　　　　94年度上訴字第1752號
上　訴　人
即　被　告　乙○○
選任辯護人　蘇進文　律師
上列上訴人因詐欺案件，不服臺灣板橋地方法院94年度訴字第84
號，中華民國94年4月28日第一審判決（起訴案號：臺灣板橋地
方法院檢察署93年度偵字第19765號，暨移請併案審理：臺灣士
林地方法院檢察署93年度他字第2355號），提起上訴，本院判決
如下：
    主  文
原判決撤銷。
乙○○幫助洗錢，處有期徒刑陸月，如易科罰金以佰元折算壹
日。
    事  實
一、緣曾憲倫、謝群寧、黃思明、胡家瑋、葉威 (以上五人業經
    臺灣士林地方法院檢察署檢察官提起公訴，由臺灣士林地方
    法院判決處刑)、楊銘章 (由臺灣士林地方法院檢察署另案
    偵辦)、趙士清 (於92年1月26日死亡，業由臺灣士林地方法
    院檢察署檢察官處分不起訴)等人，共同基於意圖供行使之
    用，而偽造金融卡之概括犯意聯絡，自民國〔下同〕91年5
    月起至91年9月間止，在高雄泛亞商業銀行五福分行、臺灣
    銀行大昌分行、高雄銀行鹽埕簡易分行、中國國際商業銀行
    北高雄分行、臺北上海商業儲蓄銀行內湖分行、花旗銀行忠
    誠中心、臺中台新國際商業銀行逢甲分行及台南台新國際商
    業銀行府前分行等處，以「側錄器」偽裝為上開銀行提款機
    之門禁刷卡機，用以側錄民眾金融卡上之內碼，用以偽造「
    甲○○」等人之金融卡，另於提款機上裝設無線傳輸攝影機
    ，以窺視民眾提款時所輸入之金融卡密碼，再以無線接收錄
    影設備接收攝影機所拍攝之畫面記下密碼，配合前揭偽造金
    融卡行使。嗣曾憲倫等人復基於意圖為自己不法之所有之概
    括犯意聯絡，以偽造金融卡配合窺得之密碼，將虛偽資料輸
    入提款機之電腦及其相關設備，製作財產權之得喪、變更紀
    錄，以此行使偽造金融卡之不正方式，而盜領或轉出他人帳
    戶內存款；乙○○於91年6月20日，見報紙廣告內容得知可
    藉由出售自己具名設立之金融機構帳戶得款花用，因需款錢
    花用，竟基於幫助掩飾因他人重大犯罪所得財物之犯意，於
    同日不詳時點，在台新國際商業銀行〔下稱：台新銀行〕江
    翠分行前，將其所開立之台新國際商業銀行江翠分行第0000
    0000000000號活期存款帳戶之存摺、印章及金融卡，以新臺
    幣〔下同〕壹仟元之代價，售與真實姓名年籍均不詳之成年
    男子執充幫助曾憲倫等人洗錢之用；嗣曾憲倫等人於附表貳
    所示時間，行使『偽造』『甲○○』上海商業儲蓄銀行內湖
    分行之金融卡，在ＡＴＭ自動櫃員機，以不正方法將附表貳
    「轉入金額」欄所示金額、乙○○上開帳號等虛偽資料輸入
    電腦相關設備，製作附表貳所示甲○○在上海商業儲蓄銀行
    內湖分行『質押借款』『質借所得款項轉出與乙○○』等財
    產權之得喪、變更紀錄，將附表貳「轉入金額」欄所示金額
    『轉入』乙○○上開帳戶，而得財產上不法之利益。
二、案經甲○○訴由臺北市政府警察局大安分局報請臺灣臺北地
    方法院檢察署檢察官呈請臺灣高等法院檢察署令轉臺灣板橋
    地方法院檢察署檢察官偵查起訴。
    理  由
一、按刑事訴訟法第273條之1規定，除被告所犯為死刑、無期徒
    刑、最輕本刑為3年以上有期徒刑之罪、或高等法院管轄第
    一審案件者外，於審判期日前之程序進行中，被告先就被訴
    事實為有罪之陳述時，審判長得告知被告簡式審判程序之旨
    ，並聽取當事人、代理人、辯護人及輔佐人之意見後，裁定
    進行簡式審判程序。經查，本件被告乙○○被訴詐欺一案，
    非前開不得進行簡式審判程序之案件，經被告於本院審理時
    就被訴事實為有罪之陳述，且經本院告知被告簡式審判程序
    之旨，聽取被告及檢察官之意見後，爰依上開刑事訴訟法第
    273條之1之規定，當庭裁定改依簡式審判程序審判之，合先
    敘明。
二、上揭事實，業據被告於原審及本院審理時坦承不諱 (參見原
    審卷第18、22頁，本院卷第45至47頁)，核與被害人甲○○
    之指訴、本件正犯謝群寧於警詢時之供述 (參見臺灣士林地
    方法院檢察署91年度偵字第11756號影卷第16頁) 情節，互
    核相符，復有甲○○上海商銀存摺影本、台新銀行存款業務
    申請書影本、台幣往來印鑑暨資料卡影本、乙○○台幣存款
    歷史交易明細查詢表等在卷足憑 (附於臺灣臺北地方法院檢
    察署92年度他字第566號卷第16至25頁、13至14頁、33至42
    頁)，暨臺灣士林地方法院檢察署檢察官起訴書 (91年度偵
    字第11756號、第12344號、第12345號、第12346號、92年度
    偵緝字第155號) 等足資佐證。
三、按一般於金融機構開設存款帳戶暨請領存摺及提款卡，係針
    對個人身分之社會信用而予以資金流通之經濟活動，具有強
    烈之屬人性格，而金融帳戶為個人理財之工具，申請開設並
    無任何特殊之限制，一般民眾皆得以存入最低開戶金額之方
    式在不同金融機構申請數個存款帳戶使用，乃眾所週知之事
    實，亦為被告所應知，是依一般人之社會經驗，有犯罪意圖
    者，非有正當理由，而徵求他人提供帳戶，客觀上可預見其
    目的，係供為某筆資金之存入，後再行領出之用，且該筆資
    金之存入及提領過程係有意隱瞞其流程及行為人身分曝光之
    用意，一般人本於一般認知能力均易於瞭解（參照最高法院
    93年度臺上字第31號判決意旨）。復按金融存款帳戶，事關
    存戶個人財產權益之保障，其與儲戶存摺、印鑑、提款卡相
    結合，專屬性、私密性更形提高，除非本人或與本人具密切
    之關係者，難認有何理由可自由使用私人之存摺、印鑑及提
    款卡，而一般人亦均有應妥善保管上開物件，防止被他人冒
    用之認知，是該收購帳戶之人將該帳戶用來供自己或他人作
    為掩飾因重大犯罪所得財物之用途，亦為被告所容忍及允許
    ，亦即不違反被告之本意。再者，今日社會利用人頭帳戶掩
    飾、隱匿犯常業詐欺等重大犯罪所得財物之事，迭有所聞，
    亦經傳播媒體廣為報導，被告對此應無不知之理，自可預見
    該名真實姓名年籍均不詳之成年男子利用被告所提供之銀行
    帳戶供掩飾重大犯罪所得，藉以將所得資金存入後再行領出
    ，達成隱瞞資金流向及避免提款行為人身分曝光之目的。是
    以被告在對於該名真實姓名年籍不詳之成年男子，毫無所悉
    之情況下，亦未詳究其收集銀行帳戶存摺及提款卡之用途，
    即貿然將重要且專屬個人之銀行存摺及提款卡交付予其使用
    ，足見有容認其所屬犯罪集團利用被告開設之銀行存款帳戶
    掩飾犯罪所得財物發生之本意，被告確有幫助洗錢之不確定
    故意，至為灼然。綜上所述，堪認被告之自白與事實相符，
    足為認定上開事實之依據；本件事證明確，被告之上開犯行
    ，堪予認定。
四、查被告將上述金融機構帳戶連同存摺、提款卡、印章提供予
    他人使用，幫助常業偽造金融卡提款詐財之行為人等為掩飾
    因自己重大犯罪所得財物之行為，核其所為，係犯修正前洗
    錢防制法第9條第1項之幫助洗錢罪。按洗錢防制法業於92年
    2月6日修正公布，並依該法第15條規定新法自公布後6個月
    施行，修正前該法第2條規定：「本法（洗錢防制法）所稱
    洗錢，係指下列行為：一、掩飾或隱匿因自己或他人重大犯
    罪所得財物或財產上利益者。二、收受、搬運、寄藏、故買
    或牙保他人因重大犯罪所得財物或財產上利益者。」修正後
    該法第2條則規定為「本法所稱洗錢，係指下列行為：一、
    掩飾或隱匿因自己重大犯罪所得財物或財產上利益者。二、
    掩飾、收受、搬運、寄藏、故買或牙保他人因重大犯罪所得
    財物或財產上利益者。」且修正前洗錢防制法第9條第1項之
    規定為「洗錢者，處5年以下有期徒刑，得併科新台幣300萬
    元以下罰金。」，修正後第9條第1項、第2項之規定分別為
    「犯第2條第1款之罪者，處5年以下有期徒刑，得併科新台
    幣300萬元以下罰金。」、「犯第2條第2款之罪者，處7年以
    下有期徒刑，得併科新台幣500萬元以下罰金。」，是被告
    行為後法律已有變更，比較新舊法之結果，自以修正前之規
    定，有利於被告，依刑法第2條第1項但書規定，自應適用修
    正前洗錢防制法第9條第1項之規定處斷。公訴人原依洗錢防
    制法第9條第1項規定起訴，嗣於原審審理時更正為係犯刑法
    第339條之3之幫助犯，起訴法條容有未洽，應予變更。被告
    所為核屬幫助行為，應依刑法第30條第2項規定，按正犯之
    刑減輕之。原審對被告為有罪科刑之判決，固非無見。惟查
    ：被告乙○○上開行為係犯修正前洗錢防制法第9條第1項之
    規定，已如前述，原審以本件正犯曾憲倫等人為本件犯行時
    點，係於91 年間，尚在洗錢防制法修正施行之前，依刑法
    第1條第1項規定，被告乙○○所為，難以幫助『洗錢』相繩
    ；而變更其起訴法條，認被告所為係犯刑法第30條第1項、
    第339條之3第2項之幫助電腦詐欺得利罪，即有未當。被告
    辯護人以此指摘原判決不當，為有理由，應由本院將原判決
    撤銷改判。爰審酌被告犯罪之動機、目的、手段、所致之危
    害，暨犯罪後態度等一切情狀，量處如主文第2項所示之刑
    ，並諭知易科罰金之折算標準。
據上論斷，應依刑事訴訟法第369條第1項前段、第364條、第299
條第1項、第273條之1，修正前洗錢防制法第9條第1項，刑法第
11條前段、第2條第1項但書、第30條第2項、第41條第1項前段，
罰金罰鍰提高標準條例第2條，判決如主文。
本案經檢察官朱家崎到庭執行職務。
中　　華　　民　　國　　94　　年　　8 　　月　　18　　日
                  刑事第十七庭審判長法  官  吳啟民
                                    法  官  林瑞斌
                                    法  官  蘇隆惠
以上正本證明與原本無異。
如不服本判決，應於收受送達後十日內向本院提出上訴書狀，其
未敘述上訴之理由者並得於提起上訴後十日內向本院補提理由書
（均須按他造當事人之人數附繕本）。
                                    書記官  周素秋
中　　華　　民　　國　　94　　年　　8 　　月　　18　　日
附錄：本案論罪科刑法條全文
修正前洗錢防制法第9條第1項：
洗錢者，處5年以下有期徒刑，得併科新臺幣300萬元以下罰金。
附表壹：
┌──┬────┬────┬──────┬───────┐
│編號│定存帳號│到 期 日│存 款 金 額 │備         註 │
│    │        │        │新 台 幣 元 │              │
├──┼────┼────┼──────┼───────┤
│一  │14951-0 │92/04/29│ 3,500,000. │到期入帳      │
├──┼────┼────┼──────┼───────┤
│二  │14952-9 │91/07/29│   300,000. │本金續存      │
├──┼────┼────┼──────┼───────┤
│三  │14953-7 │91/07/29│   100,000. │本金續存      │
└──┴────┴────┴──────┴───────┘
附表貳：
┌──┬────┬─────┬─────┬───────┬────┬──────┐
│編號│日    期│質借〔提款│  帳戶餘額│轉  入  帳  戶│轉入金額│備        註│
│    │        │〕金額    │  新台幣元│              │新台幣元│            │
│    │        │新台幣元  │          │              │        │            │
├──┼────┼─────┼─────┼───────┼────┼──────┤
│一  │91/06/24│   86,318.│  -38,032.│台新國際商業銀│ 86,310.│其中38,032元│
│    │        │          │          │行江翠分行第０│        │以附表壹所示│
│    │        │          │          │0000000│        │定存單自動質│
│    │        │          │          │二二一九００號│        │借，餘為原活│
│    │        │          │          │活期存款帳戶，│        │儲戶存款餘額│
│    │        │          │          │戶名乙○○    │        │提出。      │
├──┼────┼─────┼─────┼───────┼────┼──────┤
│二  │91/06/24│   10,018.│  -48,050.│仝          上│ 10,000.│均以附表壹所│
│    │        │          │          │              │        │示定存單自動│
│    │        │          │          │              │        │質借        │
├──┼────┼─────┼─────┼───────┼────┼──────┤
│三  │91/06/25│  100,018.│ -248,013.│仝          上│100,000.│仝        上│
├──┼────┼─────┼─────┼───────┼────┼──────┤
│四  │91/06/26│  100,018.│ -448,156.│仝          上│100,000.│仝        上│
├──┼────┼─────┼─────┼───────┼────┼──────┤
│五  │91/06/27│  100,018.│ -648,209.│仝          上│100,000.│仝        上│
├──┼────┼─────┼─────┼───────┼────┼──────┤
│六  │91/06/28│  100,018.│ -848,262.│仝          上│100,000.│仝        上│
├──┼────┼─────┼─────┼───────┼────┼──────┤
│七  │91/07/01│  100,018.│-1,048,315│仝          上│100,000.│仝        上│
├──┼────┼─────┼─────┼───────┼────┼──────┤
│八  │91/07/02│  100,018.│-1,247,668│仝          上│100,000.│仝        上│
├──┼────┼─────┼─────┼───────┼────┼──────┤
│九  │91/07/03│  100,018.│-1,447,721│仝          上│100,000.│仝        上│
├──┼────┼─────┼─────┼───────┼────┼──────┤
│十  │91/07/04│  100,018.│-1,647,774│仝          上│100,000.│仝        上│
├──┼────┼─────┼─────┼───────┼────┼──────┤
│十一│91/07/05│  100,018.│-1,817,820│仝          上│100,000.│仝        上│
├──┼────┼─────┼─────┼───────┼────┼──────┤
│十二│91/07/08│  100,018.│-1,987,886│仝          上│100,000.│仝        上│
├──┼────┼─────┼─────┼───────┼────┼──────┤
│十三│91/07/09│  100,018.│-2,207,926│仝          上│100,000.│仝        上│
├──┼────┼─────┼─────┼───────┼────┼──────┤
│十四│91/07/10│  100,018.│-2,347,958│仝          上│100,000.│仝        上│
├──┼────┼─────┼─────┼───────┼────┼──────┤
│十五│91/07/11│  100,018.│-2,548,011│仝          上│100,000.│仝        上│
├──┼────┼─────┼─────┼───────┼────┼──────┤
│十六│91/07/12│  100,018.│-2,748,064│仝          上│100,000.│仝        上│
├──┼────┼─────┼─────┼───────┼────┼──────┤
│十七│91/07/15│  100,018.│-2,948,117│仝          上│100,000.│仝        上│
├──┼────┼─────┼─────┼───────┼────┼──────┤
│十八│91/07/16│  100,018.│-3,248,170│仝          上│100,000.│仝        上│
├──┼────┼─────┼─────┼───────┼────┼──────┤
│十九│91/07/17│  100,018.│-3,348,188│仝          上│100,000.│仝        上│
├──┼────┼─────┼─────┼───────┼────┼──────┤
│二十│91/07/18│  100,018.│-3,548,241│仝          上│100,000.│仝        上│
└──┴────┴─────┴─────┴───────┴────┴──────┘
